【裁判字號】    90,聲再,297
【裁判日期】    900621
【裁判案由】    聲請再審
【裁判全文】
台灣高等法院刑事裁定                             九十年度聲再字第二九七號
    再審聲請人
    即受判決人   甲○○
右列聲請人因貪污案件，對於最高法院九十年度台上字第二四三七號中華民國九十年
四月二十五日確定判決（本院八十八年度上更(一)字第五號、台灣台北地方法院八十四
年度訴字第二七六七號、台灣台北地方法院檢察署八十四年度偵字第二二七一七、二
二七一八號），聲請再審，本院裁定如左：
    主  文
再審之聲請駁回。
    理  由
一、聲請意旨略以：交通違規人將現金袋郵寄到交通裁決所，雖經裁決所蓋收文章，
    惟未轉發給各組承辦人到台北銀行派駐在裁決所之收款處繳納，未入公庫，非公
    有財物，仍屬私有財物，是聲請人所犯應係刑法第三百三十六條第一項之罪嫌。
    又事實審對於聲請人竊取之確實件數為幾件，每件之金額如何計算，未予詳實查
    證，即依聲請人之自白予以認定，自與採證法則有違。另證人劉秋雲於警訊時所
    稱被告有侵吞該紙現金袋內之現金云云，與常情不符，並非聲請人犯罪事實之一
    部。此外刑事訴訟法第三百條所規定：科刑之判決，得就起訴之犯罪事實，變更
    檢察官所引應適用之法條者，限於基本事實範圍同一之情形，而侵占罪與竊盜罪
    之基本事實並非同一，為此依刑事訴訟法第四百二十條第一項第六款之規定，聲
    請再審云云。
二、按刑事訴訟法第四百二十條第一項第六款規定：有罪之判決確定後，因發現確實
    之新證據，足認受有罪判決之人應受無罪、免訴、免刑或輕於原判決所認罪名之
    判決者，為受判決人之利益，得聲請再審，所謂「確實之新證據」係指該證據本
    身顯然足為聲請人有利之裁判，不需經過調查而言，如果證據須經調查，即與確
    實證據之意義不符；且所稱不需調查，固非以絕對不經過調查為限，然必須足以
    動搖原確定裁判，若顯然不足以推翻原確定裁判者，即非所謂確實之新證據。最
    高法院十九年抗字第八號、三十三年抗字第七十號判例足資參照。
三、本院經查：
  (一)聲請人即受判決人甲○○所稱：交通違規人郵寄之現金未發給各組承辦人至銀行
    收款處繳納前，未入公庫，非公有財物，仍屬私有財物，及事實審對於聲請人竊
    取之確實件數、每件之金額如何計算，未予詳實查證，逕依聲請人之自白予以認
    定，與採證法則有違等語，經查此部分已經事實審法院（即本院八十八年度上更
    (一)字第五號判決）於判決理由貳第一段中依憑調查所得證據詳加指駁，並已詳細
    說明聲請人所侵占之報值函，因已由裁決所收文人員蓋具收文章，將該報值函內
    現金之所有權移轉於裁決所，其為公有財物之理由，而就報值掛號函件數及金額
    部份，並於判決理由中載明：「被告對於：：曾先後從中抽取報值掛號函十件：
    ：，並將其中現金二萬四千六百元，據為己有之事實，已坦承不諱，所供情節核
    與證人即裁決所人員周憲忠、劉秋雲、欒祖慧之供述相符合，復經證人潘誠新證
    述無訛，並有扣案：：報值掛號信封二件佐證，足見甲○○前開自白與事實相符
    ：：至於公訴意旨指甲○○於該段期間侵占之次數有二、三十件，共約三萬元等
    情，無非根據甲○○於北機組之自白，惟甲○○在台北市政府調查時供稱：所侵
    占之現金袋中，高速公路超速違規約有三至四件，一般公路超速違規約有五件至
    六件左右，核與其在本院明確自白抽取之掛號信函為十件相符合，是應以其於本
    院之自白件數及金額為認定依據」等語，所為論述核與經驗及論理法則，亦無相
    悖，是聲請人前開所指，無非對事實審已經審酌之事項，再行爭執，自與刑事訴
    訟法第四百二十條第一項第六款所規定「新證據」之要件不合。
  (二)又聲請人另稱證人劉秋雲於警訊時所供與常情不符，非伊犯罪事實之一部云云。
    惟查，最後事實審法院已就證人劉秋雲之證詞予以審酌（參本院八十八年度上更
    (一)字第五號判決理由貳第一段），且該證人所述是否虛妄，仍須經法院為相當之
    調查審理，與刑事訴訟法第四百二十一條第一項第六款所稱「發現確實之新證據
    」之要件即有不符。至聲請人另稱：事實審所認定之侵占罪與公訴人起訴之竊盜
    罪間，基本事實範圍不同，不能依刑事訴訟法第三百條為法條之變更云云，係對
    事實審法院適用法律之職權行使為爭執，核與再審制度係為糾正原確定判決認定
    事實錯誤之目的不同，自非再審程序所得救濟；矧本件台灣台北地方法院檢察署
    八十四年偵字第二二七一七、二二七一八號偵查卷認聲請人所為係犯刑法第三百
    三十六條第一項之公務上之侵占罪，與原確定判決所認聲請人係犯修正前貪污治
    罪條例第四條第一項第一款侵占公有財物罪，社會事實關係相同，是原確定判決
    依刑事訴訟法第三百條之規定，就公訴人起訴事實為法條之變更，亦屬於法有據
    ，並無聲請人所述就起訴之侵占罪變更為竊盜罪之情形。
四、縱上所述，本件聲請人以上開事由聲請再審，為無理由，應予駁回。
據上論斷，應依刑事訴訟法第四百三十四條第一項，裁定如主文。
中      華      民      國    九十      年      六      月    二十一    日
                              台灣高等法院刑事第四庭
                                  審判長法  官  蔡  永  昌
                                        法  官  陳  榮  和
                                        法  官  徐  昌  錦
右正本證明與原本無異。
如不服本裁定應於收受送達後五日內向本院提出抗告書狀。
                                        書記官  吳  金  來
中      華      民      國    九十      年      六      月    二十一    日


司法院資訊處製作；財團法人民間司法改革基金會備份。
